臺灣高等法院交通事件裁定　　　　　　 96年度交抗字第650號
抗　告　人
即受處分人　　甲○○
上列抗告人因違反道路交通管理處罰條例案件，不服臺灣基隆地
方法院，中華民國96年7月23日所為裁定（96年度交聲字第178號
），提起抗告，本院裁定如下：
    主  文
抗告駁回。
    理  由
一、按汽車駕駛人駕駛汽車肇事，無人受傷或死亡而未依規定處
    置者，處新臺幣1,000元以上3,000元以下罰鍰；逃逸者，並
    吊扣其駕駛執照1個月至3個月，道路交通管理處罰條例第62
    條第1項定有明文。又汽車駕駛人，違規肇事受吊扣駕駛執
    照處分者，應接受道路交通安全講習，道路交通管理處罰條
    例第24條第1項第1款亦有明定。再按發生道路交通事故，駕
    駛人或肇事人應先為下列處置：一、事故地點在車道或路肩
    者，應在適當距離處豎立車輛故障標誌或其他明顯警告設施
    ，事故現場排除後應即撤除。二、有受傷者，應迅予救護，
    並儘速通知消防機關。三、發生火災者，應迅予撲救，防止
    災情擴大，並儘速通知消防機關。四、不得任意移動肇事車
    輛及現場痕跡證據。但無人傷亡且車輛尚能行駛，或有人受
    傷且當事人均同意移置車輛時，應先標繪車輛位置及現場
    痕跡證據後，將車輛移置不妨礙交通之處所。五、通知警察
    機關。但無人受傷或死亡且當事人當場自行和解者，不在此
    限，此觀之道路交通事故處理辦法第3條即明。所謂道路交
    通事故，依道路交通事故處理辦法第2條第1項第1款規定，
    係指車輛或動力機械在道路上行駛，致有人受傷或死亡，或
    致車輛、動力機械、財物損壞之事故。因此，汽車駕駛人駕
    駛汽車發生交通事故，其無人傷亡且車輛尚能行駛者，不論
    其責任之歸屬為何，應先標繪車輛位置及現場痕跡證據後，
    將車輛移置不妨礙交通之處所，且除當事人間當場自行和解
    者外，應通知警察機關。
二、抗告意旨仍以: 伊於96年5月25日上午9時25分許，駕駛車牌
    號碼026─MP號營業用小客車，行經基隆市○○街、豐稔街
    路口處，與楊明輝騎乘之車牌號碼AD8─752號重型機車發生
    擦撞後，有下車查看，並將上開機車牽起至路旁，因當時車
    上有乘客，故其告知機車騎士先至對面一位綽號「排骨」經
    營之機車行查看，並懇請等待伊將車上乘客送達到目的地後
    ，馬上回來處理，嗣因車上乘客目的地原為基隆車站，後因
    時間不及，改口要直接驅車前往新莊市。伊遂在乘客請求下
    將客人送到新莊後，就即刻趕回，因此有點延誤處理時機，
    並非肇事逃逸。機車騎士誤以為伊置之不理，所以到派出所
    報案，經公司即刻通知伊，伊立刻與警員聯絡並於約定時間
    至派出所說明，並非不處理而肇事逃逸，加上發生當時對造
    機車並無損壞，亦無要求理賠，伊並非肇事逃逸，而是未依
    規定處理，一旦吊扣駕照，身為計程車司機，駕照乃是伊家
    庭生計來源重要關鍵，攸關全家生計之問題云云，為此狀請
    鈞院撤銷原處分。
三、本件原法院係依憑抗告人於警詢時之陳述、證人即機車駕駛
    人楊明輝於原法院訊問時之證述，及基隆市警察局基警交字
    第RB0000000號舉發違反道路交通管理事件通知單、基隆市
    警察局員警工作紀錄簿，認定抗告人駕駛汽車肇事，無人受
    傷或死亡而未依規定處置，而僅口頭告知發生擦撞之機車駕
    駛人自行將機車牽至機車行修理，未留任何個人資料即將車
    輛駛離，縱證人楊明輝維修其重型機車之機車行確係為綽號
    「排骨」之人所經營，惟抗告人於肇事後並未告知該機車行
    之老闆，該如何處理證人楊明輝之機車，亦無留下其聯絡通
    訊資料供證人楊明輝得以釐清後續相關理賠事宜即將車駛離
    ，自屬逃逸之違規行為。已於裁定理由中詳予論述，並無違
    背經驗法則及論理法則。因認原處分機關依首揭規定裁處抗
    告人罰鍰3, 000元，並吊扣駕駛執照1個月，施以道路交通
    安全講習，並無不當，而駁回抗告人之異議，經核並無違誤
    。抗告人仍執前詞，否認有上開違規行為，應認為無理由，
    而予駁回。
據上論結，應依道路交通案件處理辦法第26條，刑事訴訟法第41
2條，裁定如主文。
中　　華　　民　　國　　96　　年　　8　　月　　31　　日
　　　　　　      刑事第十六庭  審判長法　官  葉騰瑞
　　　　　　　　　      　　　　　    法　官  莊明彰
　　　　 　 　　　　　　      　　　　法　官  吳鴻章
以上正本證明與原本無異。
不得抗告。
                                      書記官  魏淑娟
中　　華　　民　　國　　96　　年　　8 　　月　　31　　日
